【裁判字號】    98,交聲,1219
【裁判日期】    980817
【裁判案由】    交管條例聲異
【裁判全文】
臺灣板橋地方法院交通事件裁定        98年度交聲字第1219號
原處分機關  交通部公路總局臺北區監理所基隆監理站
異  議  人
即受處分人  甲○○
上列受處分人因違反道路交通管理處罰條例案件，對於交通部公
路總局臺北區監理所基隆監理站於民國98年4 月28日以基監字第
裁42-A1A33074 號所為之裁決處分（原舉發案號：臺北市政府警
察局98年3 月19日北市警交大字第A1A33074號）聲明異議，本院
裁定如下：
    主  文
異議駁回。
    理  由
一、原處分意旨略以：本件異議人即受處分人甲○○於民國98年
    2 月21日零時20分許，騎乘車牌號碼DZN-508 號輕型機車，
    行經臺北市○○街160 巷24弄時，有不按遵行方向行駛之違
    規行為，嗣經員逕行舉發後，原處分機關乃於98年4 月28日
    以基監字第裁42-A1A33074 號違反道路交通管理事件裁決書
    ，依道路交通管理處罰條例第45條第1 款、第63條第1 項第
    1 款，對異議人闖紅燈部分裁處罰鍰新臺幣（下同）900 元
    ，並記違規點數1 點等語。
二、異議意旨略以：本件違規巷口所設置之「禁止進入」標誌幾
    乎被整片茂盛林木及住宅陽台遮蔽，且有道路轉彎的情形，
    另當時為夜間，巷口路燈昏暗，導致機車騎士目視困難，易
    有視覺死角之爭議。上開「禁止進入」標誌之設置既有爭議
    ，依據有疑唯輕之原則，自不得為不利於異議人之認定，爰
    對原處分聲明異議，請求撤銷原處分並從寬認定云云。
三、按汽車駕駛人，爭道行駛有不按遵行之方向行駛者，處600
    元以上1,800 元以下罰鍰；汽車駕駛人有第45條情形者，記
    違規點數1 點，道路交通管理處罰條例第45條第1 款、第63
    條第1 項第1 款定有明文。經查：
    (一)異議人係於98年2 月21日零時20分許騎乘DZN-508 號輕型
      機車沿臺北市○○○道向右迴轉進入臺北市○○街160 巷
      20弄，再左轉進入大理街160 巷24弄後東向西直行至大理
      街160 巷口時，與邵廣志所駕駛Q4-1660 號、沿大理街16
      0 巷由南往北行駛之自用小客車相撞，員警乃據報趕抵現
      場等情，有員警所製作異議人之交通事故談話紀錄表、電
      話茶訪紀錄表，及邵廣志之交通事故談話紀錄表，及道路
      交通事故現場圖各1 份（本院卷第18、29至31頁）在卷可
      查，堪信真實。次查前述異議人所騎乘之臺北市○○街16
      0 巷24弄乃西向東之單行道，並於臺北市○○街160 巷20
      弄與24弄路口處設有「禁止進入」及「禁止左轉」之號誌
      牌（詳參本院卷第32頁警員所繪現場圖），有照片5 張在
      卷可查（本院卷第19、20、33、34頁），亦堪認係真實。
      異議人於與邵廣志所開汽車碰撞前，既有騎車沿大理街16
      0 巷24弄由東向西逆向直行之事實，則原舉發單位及原處
      分機關認定異議人有不按遵行方向行駛之違規行為，於法
      尚無不符。
    (二)異議人辯稱：前揭「禁止進入」標誌幾乎被整片茂盛林木
      及住宅陽台遮蔽，且有道路轉彎的情形，另當時為夜間，
      巷口路燈昏暗，導致機車騎士目視困難，易有視覺死角之
      爭議云云，固已提出所拍照片3 張為證（本院卷第6 至8
      頁），然而，前揭設於大理街160 巷24弄口處之「禁止進
      入」標誌周圍雖種有枝葉茂盛之植物，但以異議人之行徑
      方向（即從艋舺大道向右迴轉進入大理街160 巷20弄後，
      再左轉進入大理街160 巷24弄）而言，其從大理街160 巷
      20弄左轉進入24弄時，此角度之「禁止進入」及「禁止左
      轉」標誌牌並未遭到樹葉遮蔽，此由員警於98年2 月21日
      據報到場後所拍之現場照片2 張（本院卷第20頁，按此2
      照片乃員警特別按照異議人之行徑方向，在160 巷20弄與
      24弄交岔路口，分別以閃光及未閃光之方式所拍攝）均拍
      得該「禁止進入」之紅色標誌及「禁止左轉」標誌上緣，
      即可得知，核與證人即填單逕行舉發之員警乙○○具結證
      稱：我們當時是認定以異議人東往西的行進方向，應該是
      可以看到那面號誌，所以就沒有發文給路燈管理處，而係
      逕行舉發等語（本院卷第22頁反面）相符。其次，異議人
      雖爭執當時為夜間且巷口路燈昏暗云云，但由前揭未閃光
      照片（即本院卷第20頁下方）所示現場之光線實況，可知
      當時雖係夜間，但仍屬有照明之路段，何況異議人於夜間
      騎乘機車本應開啟大燈，並確實遵守道路標誌、標線、號
      誌之指示，尚難僅因當時屬於夜間，即謂其得任意行駛於
      道路。況查異議人自稱其上班公司係在此處附近（本院卷
      第31頁），則其對於該處路況及道路標誌、標線、號誌之
      設置情形應甚知悉，亦難僅以不知而推諉其責。故其前揭
      所辯，諒係事後卸責之詞，不足採信。
四、綜上所述，異議人於前開時、地有騎乘輕型機車不按遵行方
    向行駛之違規行為，已堪認定。原處分機關據以援引上揭規
    定裁處罰鍰900 元並記違規點數1 點，於法尚無不合，應予
    維持。本件異議為無理由，應予駁回。
據上論斷，應依道路交通案件處理辦法第19條，裁定如主文。
中    華    民    國    98    年    8     月    17    日
                  交通法庭  法  官  楊明佳
以上正本證明與原本無異
如不服本裁定應於送達後5日內向本院提出抗告狀
                            書記官  林金良
中    華    民    國    98    年    8     月    17    日


司法院資訊處製作；財團法人民間司法改革基金會備份。
